臺灣高雄地方法院刑事判決　　　　　　　　　　　　　　九十一年度訴字第九二號
　　公　訴　人　臺灣高雄地方法院檢察署檢察官
　　被　　　告　丙○○
　　被　　　告　庚○○
　　共　　　同
　　選任辯護人　孔福平
右列被告因誣告等案件，經檢察官提起公訴（八十九年度偵字第二五八二四號、九十
年度偵字第九二號），本院判決如左：
    主  文
丙○○、庚○○均無罪。
    理  由
一、公訴意旨略以：被告丙○○、庚○○明知告訴人己○○並未於民國八十七年十二
    月十九日下午五時許，在高雄市左營區自立新村二０二號四海一家餐廳前，基於
    為自己不法所有之意圖，趁丙○○不及防備之際，將丙○○所有之車牌號碼ＰＩ
    ─八六八二號自小客車駛離，並竊取丙○○所有置於車上之皮包一只，內有新台
    幣（下同）四千三百元及鑰匙一串，詎丙○○竟基於意圖使己○○受刑事處分之
    故意，而於八十九年一月二十四日向高雄市政府警察局左營分局刑事組誣指己○○搶奪汽車及置於車上之現金四千三百元（起訴書誤載為四千六百元）、鑰匙一
    串等情，向該管公務員誣告；被告庚○○於八十九年三月一日軍事檢察官偵查時
    ，基於偽證之故意，明知張女車上並無現金四千三百元及鑰匙一串，竟證稱四千
    三百元是伊置於張女皮包內等語，對於本件案情有重要關係之事項供前具結而為
    虛偽陳述，因認被告丙○○、庚○○係各犯刑法第一百六十九條第一項之誣告罪
    、第一百六十八條之偽證罪嫌。
二、按犯罪事實應依證據認定之，無證據不得推定其犯罪事實；又不能證明被告犯罪
    者，應諭知無罪之判決，刑事訴訟法第一百五十四條、第三百零一條第一項分別
    定有明文。次按刑事訴訟法上所謂認定犯罪事實之證據，係指足以認定被告確有
    犯罪行為之積極證據而言，如未能發現相當證據或證據不足以證明，自不能以推
    測或擬制之方法，以為裁判基礎，最高法院二十九年上字第三一０五號及四十年
    台上字第八六號分別著有判例。再者認定不利於被告之事實，須依積極證據，茍
    積極證據不足為不利被告之認定時，即應為有利於被告之認定，更不必有何有利
    之證據，最高法院三十年上字第八一六號判例可資參照。次按誣告罪之成立，以
    告訴人所訴被訴人之事實必須完全出於虛構為要件，若有出於誤會或懷疑有此事
    實而為申告，以致不能證明其所訴之事實為真實，縱被訴人不負刑責，而告訴人
    本缺乏誣告之故意，亦難成立誣告罪名；又所謂虛構事實，係指明知無此事實而
    故意捏造者而言，是誣告罪之成立，乃係意圖使他人受刑事處分而虛構事實向該
    管公務員申告為其要件，故其所訴事實，雖不能證明係屬實在，而在積極方面尚
    無證據證明其確係故意虛構者，仍不能遽以誣告罪論處（最高法院四十四年臺上
    字第八九二號、四十六年台上字第九二七判例意旨參照）。
三、公訴意旨認被告丙○○、庚○○各涉犯刑法第一百六十九條第一項之誣告、第一
    百六十八條之罪嫌，無非係以被告丙○○明知與告訴人己○○為男女朋友之關係
    ，於二人爭執中將被告車子駛離，只是為平息爭執，無搶奪及竊盜之意，及被告
    二人就四千三百元之來源說法反覆不一為其主要論據。訊據被告二人堅決否認各
    有何誣告、偽證犯行，被告丙○○辯稱：因承辦告訴人己○○任職部隊的團體保
    險業務才認識告訴人，與告訴人不是男女朋友，先前即因透過告訴人所代購的行
    動電話遲遲未辦理過戶及價金太貴一事而彼此有嫌隙，當日是為歸還行動電話才
    依約前往碰面，有邀庚○○同行，當時下雨，庚○○遂留在我的車上，碰面後即
    交還行動電話予告訴人，並發現告訴人手中所持的雨傘是我所有而逕行取回後，
    即轉身欲上車離去，不意遭告訴人出手掐我脖子及毆打左臉部二下並將我推倒在
    地，庚○○見狀趕忙下車扶我起來，告訴人即又立即將我的車開走，當時被告訴
    人己○○開走的車上確實有我的皮包，皮包內有四千三百元及鑰匙一串，錢是向
    前夫查立文拿的，並有叫被告庚○○幫忙放入皮包內，在一個多小時後，告訴人
    己○○才將車子開回原地還我，是戊○艦長叫我檢查一下車內東西及財物時才發
    現皮包內的錢及鑰匙不見了，錢及鑰匙確實是他拿走的，有他所寫的切結書可證
    ，屬拖至現在才告是因為告訴人沒有依切結書的約定，又對我騷擾才會去告，沒
    有誣告等語；被告庚○○則以當時有陪同被告丙○○同去與告訴人碰面，告訴人
    當時有出手掐被告丙○○脖子及打臉部，並將之推倒在地後，趁伊下車要扶被告
    丙○○起來時，擅自將被告丙○○的車子開走，車上有被告丙○○的皮包，皮包
    內的四千三百元是被告丙○○自其前夫處取得，由伊幫忙放入皮包內，被告丙○○確有四千三百元並未虛偽證述等語置辯。經查：
（一）告訴人己○○與被告丙○○係因被告丙○○承辦告訴人服務單位之團體保險業
      務而熟識，於八十七年十二月十九日下午五時許，在高雄市左營區自立新村二
      ０二號四海一家餐廳前，告訴人與由被告庚○○陪同前來欲歸還行動電話之被
      告丙○○發生爭執，告訴人遂出手毆打被告丙○○耳光，並致被告丙○○跌倒
      在地，而是時坐於被告丙○○所駕駛車牌號碼ＰＩ─八六八二號自小客車上之
      被告庚○○見狀，乃隨即下車欲扶被告丙○○起來時，告訴人立即將被告丙○○置有皮包之前開自小客車開走，被告丙○○及庚○○未及阻止，乃立即以四
      海一家內之電話向告訴人服務之單位投訴，經告訴人長官戊○艦長責令屬下乙○○、辛○○與告訴人連絡後，告訴人於一個多小時後始將被告丙○○之自小
      客車開回原地，是時已到現場處理之告訴人長官戊○艦長於調停二人爭執未果
      ，而被告丙○○仍執意要前往警局報案告訴人傷害及開走其車子時，乃要被告
      二人在離去前，先行檢查車內之財物證件，被告丙○○於查看後即指稱告訴人
      取走其皮包內四千三百元及家中鑰匙一串，戊○艦長見狀乃表示欲先行歸還被
      告丙○○以息事寧人，告訴人當場予以否認，二人仍爭執不休，未幾被告丙○○遂自行前往四海派出所報案，經派出所員警通知告訴人，告訴人乃在同年月
      二十一日由戊○艦長、部隊長官丁○○、甲○○等人陪同下，邀約被告丙○○
      在高雄市○○路一家威爾西斯咖啡館商談和解事宜，席間因被告不滿告訴人事
      先就事實之經過所書立之切結書有避重就輕之嫌，幾經折衝後，告訴人仍依被
      告之意書立載有「一、本人己○○於８７年１２月１９日１７：３０約友人丙○○小姐於左營四海一家拿回個人物品，因個人情緒失控出手打張員左臉頰，
      並強行開走張員汽車，隨後開回歸還。期間拿走張員４３００元及家中鑰匙後
      丟棄於自治新村堆內。８７年１２月２１日歸還張員４３００元，但４３００
      元，鑰匙已無法尋獲。二、發生此事深感悔意，願遵守以下切結事項：（一）
      不得有任何對張員報復行為。（二）不得以任何方式騷擾張員。（三）不得與
      張員家人或同事聯絡。三、如有違反以上切結事項，願接受張員起訴」等語之
      切結書後，雙方便在相當平和之氣氛中用餐後始行離去，被告丙○○並於翌日
      再自行至派出所銷案等情，除迭據被告二人就發生衝突時之情形為陳明外，並
      經證人即四海派出所員警陳永傑、歐文藻、告訴人部隊長官丁○○、甲○○及
      鑑長戊○於本院審理時證述明確，且為告訴人己○○所是認，並有被告丙○○
      於八十九年二月十八日向高雄市政府警察局左營分局告訴後移由國防部高等軍
      事法院高雄分院檢察署八十九年度雄檢字第十號被告己○○搶奪財物等案影印
      卷，及告訴人所書立之前開切結書一紙在卷可稽，是足證被告丙○○指述之內
      容並非全然憑空捏造，而被告庚○○證述目睹事實之經過亦非無據。
（二）被告丙○○、庚○○指述告訴人涉犯搶奪、竊盜等罪嫌，固經前開軍事檢察官
      為不起訴處分確定在案，有上開不起訴處分書附卷可憑，惟參之該不起訴書之
      理由綜合以觀，主要係以告訴人與被告丙○○二人過往甚密，案發當時應屬男
      女間之感情糾紛，告訴人應無不法所有之意圖至明，被告丙○○前夫亦證陳未
      交付金錢予被告丙○○等語，及無其他證據證明告訴人犯罪為不起訴處分論述
      之理由中，亦未否定被告庚○○陪同被告丙○○與告訴人於上揭時地曾發生爭
      執，被告丙○○遭告訴人毆打其臉部並將車子開走，及還車時發現有四千三百
      及鑰匙一串不見之事實；雖被告丙○○與告訴人確屬男女朋友關係乙情，業經
      告訴人陳明在卷，並經證人戊○、丁○○、乙○○、殷志成、周進萬等人證述
      屬實，復有被告丙○○與告訴人之親密照片七幀在卷可徵，惟能否據此即可推
      認被告丙○○應明知告訴人於是時開走其所有之自小客車無不法之意圖，猶故
      意誣指告訴人，及被告庚○○故為虛偽之證述，似嫌速斷；且酌以告訴人及被
      告丙○○在碰面前即有嫌隙，再加上案發當時二人曾有劇烈之爭執，及告訴人
      又出手毆打被告臉部，且趁被告庚○○下車扶持跌倒在地之被告丙○○起來時
      迅即將置有被告皮包之前開自小客車開走，及於事隔一個多小時後，在部隊之
      通知後始駛回，並當場發現置於車上之皮包內現金四千三百元不翼而飛，則被
      告丙○○認告訴人有搶奪其車及趁機竊取其皮包內金錢之舉動，客觀上亦屬合
      理之懷疑，是尚與蓄意捏造情節而誣告之構成要件有間。又證人查立文雖於前
      開軍事偵查庭中證述未拿錢給被告丙○○買行電話乙情，惟於該次偵查中證人
      查立文亦明白證稱被告丙○○案發當日出門時身上有帶錢，及案發後被告丙○○曾向其表明其皮包內現金及鑰匙一串被取走等語在卷，並於本件偵查中證述
      不記得有無拿錢給被告丙○○買手機，及陳明在軍事偵查中僅係證陳不確定有
      無拿錢給被告丙○○等語在卷，證人查立文就被告丙○○是時有無向其拿取四
      千三百元之事實，前後證述不一，則能否專以其於軍事偵查中之證言而為被告
      二人不利之認定，實非全無可議之處；況證人查立文尚證稱被告丙○○是時皮
      包內確有現金乙節，且遍觀上開軍事機關之偵查卷內，並未見被告丙○○曾供
      陳四千三百元係收取保險費而來乙語，及被告二人於歷次之偵審中就四千三百
      元之由來供述並無出入，且互核一致，益徵被告二人前開辯解尚非無據。再者
      從上開告訴人所書立之切結書內容觀之，僅係載明案發當日之經過情形，及要
      求告訴人爾後不得再騷擾被告，並未記明告訴人確有不法之意圖之用語，及酌
      以書立切結書後雙方尚在平和的氣氛中共進午餐後始行離去等節，足認告訴人
      係在部隊長官之調解下，與被告丙○○已取得共識後所為，方能如此神態自若
      地與被告一同用餐，而非如告訴人所述全依被告丙○○之故意歪曲事實而書立
      甚明；又本件係於事發後一年多，始經被告丙○○提出告訴，苟若被告丙○○
      是時即有誣告之意，而被告庚○○故為虛偽之證詞，衡情被告丙○○又何需拖
      延至今日始行告訴，而致相關事證有因時日之經過而散逸不明，致使告訴人得
      以脫免刑責之理。
四、綜上所述，堪認被告苑凌指訴告訴人之情節並非完全憑空捏造之虛偽陳述，而被
    告庚○○就有無四千三百元乙節之證述，應非虛佞，是縱告訴人被訴搶奪、竊盜
    等罪證不足獲不起訴處分確定，揆諸前揭說明，仍難憑此逕以誣告及偽證罪責相
    繩，。此外，復查無其他積極證據足以證明被告二人有何公訴人所指之犯行，既
    不能證明被告犯罪，自均應為被告無罪判決之諭知。
據上論斷，應依刑事訴訟法第三百零一條第一項，判決如主文。
中      華      民      國     九十一    年      七      月    十八     日
                                   臺灣高雄地方法院刑事第三庭
                                       法    官  柯彩燕
右正本證明與原本無異。
如不服本判決，應於判決送達後十日內，向本院提出上訴狀。
                                書記官    楊真芬
中    華    民    國      九十一      年      七      月     十九    日
